【裁判字號】    96,訴,4766
【裁判日期】    971022
【裁判案由】    毒品危害防制條例
【裁判全文】
臺灣板橋地方法院刑事判決              96年度訴字第4766號
公  訴  人  臺灣板橋地方法院檢察署檢察官
被      告  甲○○
                    之1號3樓.
                    （現羈押在臺灣臺北看守所）
選任辯護人  余德正律師
上列被告因違反毒品危害防制條例案件，經檢察官提起公訴（96
年度偵字第28213 號）及移送併辦（臺灣板橋地方法院檢察署97
年度偵字第1347號），本院判決如下：
    主  文
甲○○販賣第二級毒品，累犯，處有期徒刑年捌月，供本案販
賣第二級毒品聯絡所用之行動電話壹具（含門號0000000
000號）沒收，販賣毒品所得新臺幣貳仟伍佰元沒收，如全部
或一部不能沒收時，以其財產抵償之；又販賣第二級毒品，累犯
，處有期徒刑年捌月，供本案販賣第二級毒品聯絡所用之行動
電話壹具（含門號0000000000號）沒收，販賣毒品所
得新臺幣貳仟伍佰元沒收，如全部或一部不能沒收時，以其財產
抵償之；又販賣第二級毒品，累犯，處有期徒刑年捌月，供本
案販賣第二級毒品聯絡所用之行動電話壹具（含門號00000
00000號）沒收，販賣毒品所得新臺幣仟元沒收，如全部
或一部不能沒收時，以其財產抵償之；又轉讓第一級毒品，累犯
，處有期徒刑壹年貳月。應執行有期徒刑玖年陸月，供本案販賣
第二級毒品聯絡所用之行動電話壹具（含門號00000000
00號）沒收，販賣毒品所得新臺幣捌仟元沒收，如全部或一部
不能沒收時，以其財產抵償之。
    事  實
一、甲○○前有竊盜、傷害、違反麻醉藥品管理條例、藥事法等
    前科，其中因傷害案件，經臺灣士林地方法院以九十三年度
    士簡字第三○○號刑事簡易判決判處有期徒刑三月，如易科
    罰金，以銀元三百元折算一日確定，嗣於民國九十三年七月
    十六日易科罰金執行完畢（致使本件構成累犯）。詎其猶不
    知悔改，明知海洛因、甲基安非他命分別係毒品危害防制條
    例第二條第二項第一款、第二款所稱之第一級毒品、第二級
    毒品，不得販賣、轉讓或持有，竟為下列行為：
（一）基於販賣第二級毒品甲基安非他命之犯意，分別於九十五
      年十二月底某日、九十六年三月間某日、九十六年十月底
      某日，接獲乙○○以0000000000號行動電話或
      0000000000號市內電話撥打甲○○所有使用之
      0000000000號行動電話，雙方約定買賣甲基安
      非他命之時地後，甲○○遂將甲基安非他命以透明塑膠袋
      包裹置於臺北縣新莊市○○街附近某處信箱內，再通知乙
      ○○前往將購毒價金新臺幣（下同）二千五百元、二千五
      百元、三千元置於該信箱並自取上開甲基安非他命，以此
      方式販賣安非他命三次予乙○○牟利。
（二）基於轉讓第一級毒品海洛因之犯意，於九十六年十一月十
      五日晚上某時許，在甲○○位在臺北縣臺北市○○○路○
      段一六三巷三五弄二四之一號三樓住處，無償提供海洛因
      一包予同住該處之友人王玨璇施用，而轉讓之。嗣經警於
      九十六年十一月十六日凌晨四時五十分許在臺北縣新莊市
      ○○街三一號前緝獲甲○○，及於同日上午七時四十分許
      持搜索票在甲○○上開住處執行搜索，扣得甲○○轉讓予
      王玨璇之上開海洛因一包（驗餘淨重零點二四五四公克，
      業經臺灣高等法院以九十七年度上訴字第二九九一號刑事
      判決宣告沒收銷燬確定）；另因乙○○於九十六年十一月
      十六日上午十一時許在臺北縣新莊市○○街一三六巷十七
      號為警查獲，依其供述而偵悉上情。
二、案經臺北市政府警察局移送臺灣板橋地方法院檢察署檢察官
    偵查起訴暨移送併辦。
    理  由
壹、程序方面：
一、有關證人乙○○、王玨璇於警、偵訊陳述之證據能力：
（一）按被告以外之人於審判外之言詞或書面陳述，除法律有規
      定者外，不得作為證據，刑事訴訟法第一百五十九條第一
      項定有明文，本件被告之辯護人於本院準備程序中業已明
      確表示證人乙○○於警詢之供述屬傳聞證據，無證據能力
      等語，而表示不同意作為本案證據，是此部分警詢供述依
      上開規定無證據能力，而不在本院審酌之範圍內，先予敘
      明。
（二）次按被告以外之人於檢察事務官、司法警察官或司法警察
      調查中所為之陳述，與審判中不符時，其先前之陳述具有
      較可信之特別情況，且為證明犯罪事實存否所必要者，得
      為證據，刑事訴訟法第一百五十九條之二定有明文。查證
      人王玨璇於警詢時之陳述，屬被告以外之人於審判外所為
      之陳述，其於警詢之陳述，與審判中之陳述並不一致，而
      依證人王玨璇於警詢當時之客觀環境及條件加以觀察，證
      人王玨璇於九十六年十一月十六日警詢中明確陳稱：其精
      神狀況良好，警詢筆錄係出於自由意識，警方並無以不法
      手段取供；因伊有毒癮，所以向被告拿海洛因解癮，沒有
      金錢買賣，扣案海洛因就是昨（九十六年十一月十五日）
      晚向被告拿的，被告只有給伊這麼一次，並當場指認在警
      局之被告即拿海洛因給伊之人，另向綽號「阿忠」之男子
      買過四次海洛因等語明確，嗣於同日檢察官偵訊時，證人
      王玨璇固一度改稱：毒品是被告掉在家中，伊撿起來吸食
      云云；然於檢察官提示警詢筆錄後，又改稱：警詢內容係
      警方要伊如此說云云，其後經檢察官訊之：「有無向甲○
      ○買過毒品？」時，則供稱：沒有向被告買過毒品，扣案
      毒品（即海洛因）是伊向被告要，被告給伊的，只有這麼
      一次，前面所述不實在等語，並於供後具結，核與警詢所
      述由被告轉讓海洛因予伊一次之情節相符。參以證人王玨
      璇之警詢筆錄，就證人王玨璇一再堅稱未向被告購買毒品
      ，及向綽號「阿忠」之人購買毒品四次細節等有利被告情
      事，均詳實記載，尚無因精神不佳或遭外力壓迫而為陳述
      之情形。且證人於檢察官偵訊時，亦曾更易警詢說詞，並
      無顧忌供述不一將無法交保之情，是證人王玨璇前於警詢
      所為陳述，應係出於其自由意志無疑。反之，其於本院審
      理時就所竊得被告所有之海洛因原包裝方式所為證述，亦
      與被告前於本院訊問時所述（見本院九十六年十二月三十
      一日訊問筆錄）不符，足見其於警詢時之陳述，因係查獲
      當日所為，未受他人左右而出於自然之陳述，嗣於審判中
      所為證言，或因與被告同庭應訊，考量與被告相識情誼故
      為有利被告之證詞，非無可能，是以，證人王玨璇先前警
      詢中之陳述，具有較為可信之特別情況，依前揭規定旨意
      ，應認具有證據能力。
（三）又按被告以外之人於偵查中向檢察官所為之陳述，除「顯
      有不可信之情況者」外，得為證據，刑事訴訟法第一百五
      十九條之一第二項定有明文。查證人王玨璇、乙○○於偵
      查中向檢察官所為之言詞陳述，均經以證人身分具結在卷
      ，合於法定要件，且依刑事訴訟法規定檢察官代表國家偵
      查犯罪、實施公訴，依法有訊問證人之權，證人須具結，
      而實務運作時，偵查中檢察官向被告以外之人所取得之陳
      述，原則上均能遵守法律規定，不致違法取供，其可信性
      極高，復查無「顯有不可信之情況」，依上開規定，乃屬
      傳聞證據之例外情形，而有證據能力。
二、本件認定事實所引用之卷證資料，並無證據證明係公務員違
    背法定程序所取得，且檢察官、被告及其辯護人於本院準備
    程序及審判期日時均表示同意作為證據，且迄至言詞辯論終
    結前亦未再聲明異議，依刑事訴訟法第一百五十九條之五第
    一項之規定及第一百五十八條之四反面解釋，本件認定事實
    所引用之證據縱屬傳聞證據，亦均有證據能力。
貳、實體方面：
一、訊據被告甲○○固坦承：門號0000000000號行動
    電話係其本人所使用，乙○○為其友人楊舜智之妹、王玨璇
    為其前女友，居住在其前開住處等情不諱，惟矢口否認有販
    賣第二級毒品予乙○○、轉讓第一級毒品予玨璇等犯行，辯
    稱：可能係因其欠楊舜智一萬多元債務，乙○○才會於偵查
    中誣指其販賣毒品；因王玨璇住在其上開住處，知道其毒品
    放在房間盒子中，應該是王玨璇自己去拿的，並非其轉讓海
    洛因給王玨璇云云。經查：
（一）事實欄一（一）所載被告分別於九十五年十二月底某日、
      九十六年三月間某日、九十六年十月底某日，販賣第二級
      毒品甲基安非他命予乙○○部分：
  １、證人乙○○於檢察官偵訊時具結證稱：九十六年十一月五
      日所施用之甲基安非他命，是伊於施用前約一週某日先以
      0000000000號或0000000000號電話
      ，撥打綽號「阿欽」之人的行動電話，約定以三千元購買
      ，之後「阿欽」即以小塑膠袋包裝甲基安非他命，放在臺
      北縣新莊市○○街附近某處信箱內，伊再依「阿欽」通知
      前往該處，將錢放入該信箱並取走安非他命；「（問：你
      第一次向甲○○購買〔甲基〕安非他命之時地數量？）第
      一次買一個二千五百元，方式與我剛才說的一樣，時間是
      在九十五年十二月底，地點一樣」；共向「阿欽」買過三
      次甲基安非他命，第二次的時間為九十六年三月間，買二
      千五百元甲基安非他命，交易方式、地點都一樣等語在卷
      （見九十六年度偵字第二八二一三號偵查卷第一百三十四
      頁、第一百三十五頁）。
  ２、嗣於本院審理時翻稱：所施用之甲基安非他命是向友人「
      阿琴」（台語發音）所購買，因被告甲○○常跑到伊家找
      楊舜智，說楊舜智欠他錢，覺得倍受騷擾，想讓被告進去
      關，才會在偵查中說是向被告買毒品云云。然證人乙○○
      於本院審理時自承與被告間並無仇隙，僅因被告常去伊家
      找楊舜智要錢，即於檢察官偵訊時為上開虛偽證述，陷被
      告於罪，並甘冒己受偽證罪追訴處罰之風險，顯與一般常
      情相違，殊難遽信。況證人所稱楊舜智積欠被告債務屢遭
      被告催討一節，亦與被告於本院訊問時所供稱其積欠楊舜
      智一萬多元之情有所歧異。此外，行動電話門號0000
      000000號及市內電話0000000000號為證
      人乙○○同居男友陳由璋所申請，且陳由璋與被告並無交
      往，而上開0000000000號行動電話門號為證人
      乙○○所使用等情，亦經證人乙○○於本院審理時證述無
      誤，並有上開二電話門號使用者資料附卷可稽。觀諸卷附
      上開二電話門號之雙向通聯紀錄顯示，上開二門號分別於
      九十六年十月二十一日（二通）、九十六年十月二十七日
      （一通）、九十六年十一月六日（五通）、九十六年十一
      月十二日（三通）多次撥打被告所使用之0000000
      000號行動電話門號，且每次通話時間從十幾秒至二、
      三分鐘不等，足見證人乙○○主動致電被告次數頻繁，由
      此益徵證人乙○○前述誣陷被告之動機，純屬虛構。參以
      上開雙向通聯紀錄所示，被告使用之000000000
      0號行動電話於九十六年十月二十七日下午五時五十七分
      六秒曾撥打證人乙○○所使用之0000000000號
      市內電話，通話時間為五十五秒，其後，同日下午六時八
      分五十九秒上開市內電話又回撥0000000000號
      行動電話，通話時間二十七秒一情，亦與證人乙○○於檢
      察官偵訊時具結證述最後一次購買時間為九十六年十一月
      五日前一週甚為接近。從上各端可知，證人乙○○於檢察
      官偵訊時具結證述向被告購買甲基安非他命三次之內容，
      應符實情，堪予採信。至證人乙○○於檢察官偵查中所證
      稱：係以陳由璋所申請之上開二電話，撥打000000
      0000號行動電話購買毒品一節，經本院逐筆核對前開
      雙向通聯紀錄，均查無與0000000000號門號之
      通聯紀錄，證人此部分所為證述，即非可採。另證人乙○
      ○於本院所為證述涉及偽證罪嫌，應由檢察官依法偵辦，
      併此敘明。
  ３、證人乙○○於九十六年十一月十六日為警查獲後採尿送鑑
      結果，呈甲基安非他命陽性反應，並經本院以九十七年度
      毒聲字第八○號裁定送觀察、勒戒一節，復有上開裁定及
      臺灣高等法院被告前科紀錄表一份在卷可按，是證人乙○
      ○於偵、審程序中所證稱：伊平日有施用甲基安非他命等
      語屬實，堪可採為本案之佐證。
  ４、再按販賣毒品係政府嚴予查緝之違法行為，且上述毒品可
      任意分裝或增減其份量，而每次買賣之價量，亦隨時依雙
      方關係之深淺、當時之資力、需求程度及對行情之認知等
      因素，機動調整，因之販賣之利得，除經被告坦承犯行，
      或帳冊價量均記載明確外，委難查得實情，是縱未確切查
      得販賣賺取之實際差價，但除別有事證，足認係按同一價
      格轉讓，確未牟利之情形外，尚難執此認非法販賣之事證
      有所不足，致知過坦承者難辭重典，飾詞否認者反得逞僥
      倖，而失情理之平；且甲基安非他命之價格不低，取得不
      易，凡為販賣之不法行為者，苟無利可圖，應無甘冒持有
      毒品遭查獲之極大風險送交至交易處所，從事此買賣工作
      ，是其販入之價格必較售出之價格低廉，而有從中賺取買
      賣差價牟利之意圖及事實，應屬符合論理法則而不違背社
      會通常經驗之合理判斷，從而被告上開三次毒品交易，具
      有營利之意圖，已屬灼然。
（二）事實欄一（二）所載被告於九十六年十一月十五日晚上某
      時許轉讓第一級毒品海洛因予王玨璇部分，業經證人王玨
      璇於警、偵訊時證述明確，復有員警於九十六年十一月十
      六日上午七時四十分許在被告位在臺北市○○○路○段一
      六三巷三五弄二四之一號三樓查扣之海洛因一包為佐，而
      上開扣案海洛因經送交通部民用航空局航空醫務中心檢驗
      結果，含第一級毒品海洛因成分（驗餘淨重零點二四五四
      公克），亦有該中心九十六年十二月四日航醫鑑字第○九
      六二一一一號鑑定書一紙在卷可參，是該毒品確係海洛因
      無誤。此外，證人王玨璇於九十六年十一月十六日為警查
      獲後採集尿液送驗結果，呈嗎啡陽性反應，並經法院以施
      用第一級毒品罪判處有期徒刑一年二月確定在案，此有臺
      灣士林地方法院九十七年訴字第三六三號刑事判決、臺灣
      高等法院九十七年上訴字第二九九一號刑事判決、臺灣高
      等法院被告前案紀錄表一份在卷可稽，是證人王玨璇於警
      詢時所稱：因伊有毒癮，所以九十六年十一月十五日晚上
      向被告要海洛因解癮，扣案海洛因即被告給伊的等語，應
      與事實相符，而堪採信。至證人王玨璇於本院審理時，改
      證稱：扣案海洛因係其於九十六年十一月十四日向綽號「
      阿發」之人購得，伊另於九十六年十一月十五日晚上自被
      告床頭櫃的包包內竊取被告以夾鏈袋包裹之海洛因一包，
      業已施用完畢云云，不僅與警、偵訊時所述不符，就所竊
      取之海洛因包裝方式，亦與被告於本院準備程序中所供述
      係以盒子包裝相互歧異，難以遽信。又警詢筆錄就證人王
      玨璇所陳述扣案海洛因、針筒等物均伊所有、被告只有給
      伊這一次海洛因、伊曾向綽號「阿忠」之男子購買海洛因
      四次之時、地、交易方式等節，均詳予記載，若非證人王
      玨璇自行為上開陳述，警方何需虛構上開與被告犯罪無關
      ，甚或有利被告之事，並加以記錄？是以證人王玨璇於審
      理時所稱：伊於警詢時說扣案海洛因是伊的，警方便將錄
      音帶停下來，要求伊一定要說扣案毒品是被告的，否則不
      能交保，被告並未給伊海洛因云云，均屬事後迴護被告之
      詞，不足採憑。從而，被告此部分犯行亦堪認定。至於王
      玨璇於本院審理時所涉偽證罪嫌，亦應由檢察官依法偵辦
      ，併此敘明。
二、綜上所述，本件被告上開販賣第二級毒品安非他命（三次）
    及轉讓第一級毒品海洛因之事實已臻明確，被告飾詞否認上
    開犯行，證人乙○○、王玨璇事後分別附和被告辯詞，改稱
    ：未向被告購買安非他命、未向被告受讓海洛因云云，純屬
    事後避重就輕，飾卸之詞，無足採信，本件被告犯罪事證明
    確，應依法論科。
三、核被告販賣甲基安非他命予乙○○三次，所為均係犯毒品危
    害防制條例第四條第二項之販賣第二級毒品罪；其無償交付
    第一級毒品海洛因予王玨璇所為，係犯同條例第八條第一項
    之轉讓第一級毒品罪。其持有甲基安非他命、海洛因之低度
    行為，分別為販賣、轉讓之高度行為所吸收，均不另論罪。
    被告所犯上開販賣第二級毒品、轉讓第一級毒品等罪間，犯
    意各別、行為互殊，應予分論併罰。又被告有如事實欄所載
    刑事科刑及執行紀錄，有臺灣高等法院被告前案紀錄表一份
    在卷可按，其於有期徒刑執行完畢後五年以內故意再犯上開
    有期徒刑以上之罪，均為累犯，各應依刑法第四十七條第一
    項之規定，加重其刑（惟法定刑為無期徒刑部分依法不得加
    重）。爰審酌被告三次販賣甲基安非他命之數量、金額均非
    甚多，與多次大量出售賺取巨額價差者，尚屬有別，其因而
    觸犯法定刑為無期徒刑或七年以上有期徒刑之重典，有法重
    情輕堪予憫恕之情形，爰依刑法第五十九條之規定，均予以
    減輕其刑，並就事實欄一（一）所示罪行部分先加重後減輕
    之。兼衡被告素行非佳、明知毒品對人體身心健康危害之烈
    ，竟為本件販賣、轉讓毒品行為，足以擴大毒品危害範圍，
    且全盤否認犯行，未見悔意等一切情狀，量處如主文所示之
    刑，並定其應執行刑，以儆效尤。
四、按毒品危害防制條例第十九條第一項關於沒收之規定，係採
    義務沒收主義。故凡犯同條例第四條至第九條、第十二條、
    第十三條或第十四條一項、第二項之罪者，其供犯罪所用之
    物或因犯罪所得之財物，且屬犯人所有者，即應依該規定沒
    收（最高法院九十三年度台上字第一三六○號、第一三六五
    號刑判決意旨參照），被告所有門號0000000000
    號之行動電話一具係被告所有之物，而該門號係向友人購得
    等情，業據被告供明在卷，為被告所有用以聯絡本件販賣毒
    品，屬供本件販賣第二級毒品犯行所用之物，雖未扣案，仍
    應依毒品危害防制條例第十九條第一項規定，併予宣告沒收
    。又按販賣毒品所得之金錢，如能認定確係販賣毒品所得之
    款項，均應宣告沒收，不以當場搜獲扣押者為限（最高法院
    九十三年度台上字第二六七○號判決意旨參照），是販賣毒
    品所得之金錢，無論已否扣案，如仍屬存在，即應依法沒收
    。被告三次販賣甲基安非他命之所得共八千元，為被告販賣
    毒品所得之財物，應依毒品危害防制條第十九條第一項之規
    定宣告沒收，如全部或一部不能沒收時，以被告財產抵償之
    。另九十六年十一月十六日凌晨四時五十分許在臺北縣新莊
    市○○街三一號前被告所使用車牌號碼EY─二一一八號自用
    小客車內外扣案之海洛因二包、甲基安非他命三包、吸食器
    一組、記事本一本、現金九萬五千元，及在臺北縣板橋市○
    ○路○段一四之二號十七樓扣案之電子磅秤一台，被告均否
    認與本案有關，復無其他積極證據足以認明上開扣案物係被
    告供販賣甲基安非他命、轉讓海洛因所用之物，應屬另案之
    重要證物，爰不予宣告沒收。至同日在被告位在臺北市○○
    ○路○段住處扣案之海洛因一包（驗餘淨重零點二四五四公
    克），固屬違禁物，惟業經臺灣士林地方法院以九十七年度
    訴字第三六三號刑事判決宣告沒收銷燬確定，自勿庸為沒收
    銷燬之宣告；同處扣案之注射針筒五支、分裝杓一支、橡皮
    管一條，被告均否認為其所有，復經上開判決認係另案被告
    王玨璇所有供施用第一級毒品所用之物或預備之用，而併予
    宣告沒收確定，亦不於本案宣告沒收。
五、另臺灣板橋地方法院檢察署檢察官九十七年度偵字第一三四
    七號移送併辦部分，與本案起訴部分係屬同一事實，本院自
    得併予審理，附此敘明。
據上論斷，應依刑事訴訟法第二百九十九條第一項前段，毒品危
害防制條例第四條第二項、第八條第一項、第十九條，刑法第十
一條前段、第四十七條第一項、第五十九條、第五十一條第五款
，判決如主文。
本案經檢察官謝岳龍到庭執行職務。
中    華    民    國    97    年    10    月    22    日
                刑事第十二庭  審判長法  官  陳  鴻  清
                                    法  官  朱  嘉  川
                                    法  官  劉  安  榕
上列正本證明與原本無異
如不服本判決，應於判決送達後10日內敘明上訴理由，向本院提
出上訴狀（應附繕本），上訴於臺灣高等法院。
                                    書記官  陳  盈  真
中    華    民    國    97    年    10    月    28    日
附錄本案論罪科刑法條全文：
毒品危害防制條例第4條
製造、運輸、販賣第一級毒品者，處死刑或無期徒刑；處無期徒
刑者，得併科新臺幣1 千萬元以下罰金。
製造、運輸、販賣第二級毒品者，處無期徒刑或7 年以上有期徒
刑，得併科新臺幣7 百萬元以下罰金。
製造、運輸、販賣第三級毒品者，處5 年以上有期徒刑，得併科
新臺幣5 百萬元以下罰金。
製造、運輸、販賣第四級毒品者，處3 年以上10年以下有期徒刑
，得併科新臺幣3 百萬元以下罰金。
製造、運輸、販賣專供製造或施用毒品之器具者，處1 年以上7
年以下有期徒刑，得併科新臺幣1 百萬元以下罰金。
前五項之未遂犯罰之。
毒品危害防制條例第8條
轉讓第一級毒品者，處1 年以上7 年以下有期徒刑，得併科新臺
幣1 百萬元以下罰金。
轉讓第二級毒品者，處6 月以上5 年以下有期徒刑，得併科新臺
幣70萬元以下罰金。
轉讓第三級毒品者，處3 年以下有期徒刑，得併科新臺幣30萬元
以下罰金。
轉讓第四級毒品者，處1 年以下有期徒刑，得併科新臺幣10萬元
以下罰金。
前四項之未遂犯罰之。
轉讓毒品達一定數量者，加重其刑至二分之一，其標準由行政院
定之。


司法院資訊處製作；財團法人民間司法改革基金會備份。
